臺灣高等法院臺中分院刑事判決　　　　　　　　　　　九十一年度上訴字第六六號
　　上　訴　人
　　即　被　告　戊○○
　　指定辯護人　本院公設辯護人　乙○○
右上訴人因強盜案件，不服臺灣彰化地方法院九十年度訴字第九一七號中華民國九十
年十月十八日第一審判決（起訴案號：臺灣彰化地方法院檢察署九十年度偵字第三八
七二號），提起上訴，本院判決如左：
    主      文
上訴駁回。
    事      實
一、戊○○前於民國八十六年間犯毀損罪，經臺灣彰化地方法院判處拘役五十日，於
    八十六年十二月十八日易科罰金執行完畢，再於八十八年間因施用第一級、第二
    級毒品海洛因及安非他命案件，經同上法院以八十八年度訴字第三六二號判處有
    期徒刑八月、四月，應執行有期徒刑十月，於八十八年七月十三日確定，並於八
    十九年七月二十八日縮短刑期執行完畢，猶不知悔改，意圖為自己不法所有，於
    民國九十年五月二十六日十時二十分許，邀不知情之甲○○（業經檢察官為不起
    訴處分）騎機車載其至大貨車司機江恆欽處（另經檢察官為不起訴處分確定），
    聘僱不知情之江恆欽駕駛江恆欽所有之Ｆ八－二九八號大貨車前往彰化縣永靖鄉
    ○○村○○路一九八之一號高偉廢棄預拌混泥土公司前，竊取丙○○所有Ｈ型鋼
    二支、石庫鐵財四塊、水泥桶柱三支、砂石撐架二支，得手後放置在江恆欽駕駛
    之上開大貨車上，正欲離去之際，適為丙○○行經該處發覺，丙○○上前詢問後
    ，即撥打行動電話報警，戊○○見狀竟為脫免逮捕，從丙○○後方以雙手抱住丙○○腰際，並奪取丙○○手中之行動電話，以此強暴方式阻止丙○○報警，嗣經
    丙○○之女兒大喊：「警察來了！」，戊○○始將行動電話還給丙○○，旋即逃
    離現場。嗣於同年五月二十六日十一時二十分許，經警在現場當場查獲。
二、案經彰化縣警察局員林分局報請臺灣彰化地方法院檢察署檢察官告偵查起訴。
    理      由
一、訊據被告戊○○固不否認在右揭時地竊盜之犯行，惟矢口否認有抱住被害人丙○○及搶被害人行動電話，辯稱被告是想好好跟被害人講，被害人的手機是自行掉
    落的，甲○○當時在貨車後面，江恆欽在貨車上面，均未看到現場情形等語。惟
    查，右揭事實業據被害人丙○○在警偵訊及偵查中指述歷歷，並據證人江恆欽在
    警訊中供稱：「我於九十年五月二十六日十時三十分許由我駕駛Ｆ八－二九八號
    自用大貨車載戊○○及『阿全』到達永靖鄉○○村○○路一九八－一號內搬運廢
    鐵，於九十年五月二十六日十一時二十分許被害人發現，打電話報案時，戊○○
    有抓住被害人並搶走行動電話，當時我有叫戊○○放手不要抓人，．．．」等語
    （見警卷筆錄），甲○○在偵查中供稱：「當時有一個女的，來到現場，戊○○
    要我去問她要作什麼，我過去問那個女的說你要幹什麼，那個女的說你們來這邊
    作什麼，我說我不知道，他續問那誰知道，我便指向戊○○，戊○○便抱住那個
    人，把他手上手機搶走。」、「（問：那個女的是誰﹖）是丙○○。」（見偵查
    卷第二十頁），證人甲○○雖在本院改稱伊未看到被告抱住被害人，只看到被告
    把被害人手機拿過來，後來又還給被害人等語（見本院九十一年三月十八日訊問
    筆錄），顯係護被告之詞，仍以其在偵查中之供述為可採。此外，並有贓物認
    領保管單一紙、照片八張附卷可稽，本件事證明確，選任辯護人在原審為被告辯
    稱被害人當時在客觀上並無逮捕被告之情事，且被告在主觀上僅是要阻止被害人
    報警，並非脫免逮捕，再從報警到警員到達時間尚久，逮捕之客觀情事尚未發生
    等語。惟按現行犯不問何人得逕行逮捕，刑事訴訟法第八十八條第一項定有明文
    ，本件被告在竊盜得手尚未離開現場時遭被害人發現，自為現行犯，被害人當然
    得為逮捕，非必待警員到達始得逮捕，故選任辯護人在原審辯稱從報警到警員到
    達時間尚久，逮捕之客觀情事尚未發生云云，尚屬誤會；另逮捕之方式有多種，
    親自實施或請旁人協助或打電話報警等等，皆屬之，本件被告為阻止被害人打電
    話報警而以雙手抱住被害人腰際及奪取被害人之行動電話，其目的係為脫免逮捕
    ，甚為明顯，難因被害人報案當時電話遭被告奪取而來不及以電話報警，即謂其
    在客觀上無進行逮捕被告之情事，辯護人所辯尚屬無據。綜上所述，本件被告準
    強盜犯行應堪認定。
二、被告於竊盜行為被發現之際，為脫免逮捕，當場施以強暴行為，核被告所為係犯
    刑法第三百二十九條之準強盜罪。被告前因施用第一級、第二級毒品海洛因及安
    非他命案件，經臺灣彰化地方法院以八十八年度訴字第三六二號判處應執行有期
    徒刑八月、四月，定應執行刑為十月，並於八十九年七月二十八日縮短刑期執行
    完畢，有臺灣高等法院被告全國前案紀錄表、法務部在監在押資料表附卷可憑，
    被告於前開案件執行完畢後五年內再度犯本件有期徒刑以上之罪，為累犯，依刑
    法第四十七條規定為累犯，並加重其刑。原審依據上開理由，適用刑法第三百二
    十九條（贅引刑法第三百二十條第一項）、第四十七條，並審酌被告係正處壯年
    時期之人，不思向上，除了施用毒品外，竟仍竊取他人財物，且為脫免逮捕而當
    場對被害人施以強暴，竊取之財物價值約十萬八千元，惟念及上開竊盜所得財物
    嗣後已返還被害人，且被告施實強暴過程中並未造成被害人身體之傷害等一切情
    狀，量處被告有期徒刑三年二月，其認事用法及量刑均無不當，被告上訴否認在
    竊盜後有抱住被害人搶電話之準強盜犯行，為無理由，應予駁回。
據上論結，應依刑事訴訟法第三百六十八條，判決如主文。
本案經檢察官丁○○到庭執行職務。
中      華      民      國      九十一  年      四      月      十六    日
                                臺灣高等法院臺中分院刑事第八庭
                                      審判長法  官  羅  得  村
                                            法　官　劉　榮　服
                                            法　官　陳　賢　慧
右正本證明與原本無異。
如不服本判決應於收受送達後十日內向本院提出上訴書狀，其未敘述上訴之理由者並
得於提起上訴後十日內向本院補提理由書（均須按他造當事人之人數附繕本）。
                                            書記官　許  麗  花
中      華      民      國      九十一  年      四      月      十八    日
附錄：
刑法第三百二十九條：
竊盜或搶奪，因防護贓物、脫免逮捕或湮滅罪證而當場施以強暴、脅迫者、以強盜論
。
                                                                        Ａ
